【裁判字號】    97,交抗,1175
【裁判日期】    971031
【裁判案由】    聲明異議
【裁判全文】
臺灣高等法院臺中分院交通事件裁定    97年度交抗字第1175號
抗  告  人
即受處分人  甲○○
上列抗告人因聲明異議案件，不服臺灣臺中地方法院中華民國97
年8月29日所為裁定（97年度交聲字第2295號）提起抗告，本院
裁定如下:
    主  文
原裁定撤銷，發回臺灣臺中地方法院。
    理  由
一、抗告意旨略以：(一)裁決書中引用道路交通標誌、標線、號誌
    設置規定第206條第1項第5款：車輛面對圓形紅燈表示禁止
    通行，不得超越停止線或進入入口，但舉發之照片時間為紅
    燈啟動1.09秒後所拍攝，當時本人車輛已完全通過停止線，
    據此照片如何判定本人在越過停止線時視線所見之燈號為紅
    燈。若依裁定中所示，該路口採感應式線圈，若設備操作正
    常理當於車輛通過時即已拍照，何以會至啟動1.09秒後始拍
    得第1張照片，且照片中顯示本人車輛並未壓在線上，已完
    全通過，據此推論本人闖紅燈，難以服眾。(二)本人另異議該
    設備之準確度，但因為提出具體事證遭駁回，實乃本人不諳
    異議聲明中需詳列事證，今列舉如下：1.97.5.6約18：23分
    ，2.97.5.12約18：25分車號BX-3601，3.97.9.6約18：23
    分，本人均於相同路口等待紅燈，均目擊不同車輛違規於紅
    燈時右轉、迴轉及越過停止線，但均未見該設備啟動，故該
    設備之準確度實令人質疑。(三)在舉發本人違規之照片一中，
    本人前方另有一車，試問依據該照片拍照時間點為紅燈啟動
    後1.09秒，如何判定是由哪一部車輛所引發感應導致該設備
    啟動，只要前車明顯速度快過本人所駕駛之車輛，即有可能
    形成照片中之情形，試問裁決機關如何判決。(四)該設備為固
    定式之設備是否必須於適當地點有明顯之告示。
二、原處分機關略以：受處分人陸家瑋（下稱受處分人）於民國
    97年3月13日下午6時29分許，駕駛車牌號碼8A-4636號自用
    小客車，在台中市○○路、后庄路（往環中路）口處，因「
    駕車行經有燈光號誌管制之交岔路口闖紅燈（經科學儀器採
    證）」之違規，經台中市警察局交通隊直屬分隊員警依違反
    道路交通管理處罰條例第53條第1項逕行舉發並製作中市警
    交字第G8H０55113號舉發違反道路交通管理事件通知單，受
    處分人於97年4月21日提出申訴，業由舉發單位於97年5月2
    日以中市警交字第0970032835號函覆查明違規事實，嗣經原
    處分機關於97年8月5日以中監違字第裁60—G8H０55113號裁
    決書，依「駕車行經有燈光號誌管制之交岔路口闖紅燈」之
    違規事實，裁處受處分人違反道路交通管理處罰條例第53條
    第1項、第63條第1項第3款，處罰鍰新臺幣2700元並記違規
    點數3點，逾期則依裁決書處罰主文規定裁處，於法並無不
    合等語。
三、受處分人聲明異議意旨略以：本案所檢附之照片，不足以證
    明受處分人違規之事實，照片僅能說明駕駛人駕駛該車8A-4
    636於照相當時已通過停止線，並無具體事證證明該車在通
    過停止線時燈號已為紅燈。且該設施並未有警告標示豎立於
    設施前適當地點。又該設備之感應準確度待質疑，本人曾於
    案發後某日經過該路口，有其他車輛明顯紅燈右轉及迴轉均
    未引發該設備感應動作，故其準確度可疑，為此聲明異議。
四、原審以依卷附受處分人違規地點之現場照片二張觀之，受處
    分人之車輛於號誌顯示為紅燈1.09秒時確係直行超越停止線
    進入該路口，並於號誌顯示為紅燈2.29秒時以時速54公里之
    速度逕予穿越路口（至銜接路段到達路中央）；且在交岔路
    口設置紅綠燈號誌，係表示禁止或通行，焉有於在設置紅綠
    燈號誌前，在適當地點豎立警告標示之理；況受處分人又未
    能就其曾於案發後某日經過該路口，有其他車輛明顯紅燈右
    轉及迴轉均未引發該設備感應動作之事實，舉出具體事證以
    實其說，是其上開所辯，顯不足採等情，固非無見，惟查，
    內政部警政署於97年1月17日，以警署交字第0970021265號
    通報全國各警察機關，即日起暫停使用感應式線圈測速照相
    儀器（舉發闖紅燈例外），俟檢定、檢校管理機制建立後，
    再行研議使用。上開函示雖認仍得使用感應式線圈測速照相
    儀器舉發闖紅燈，惟該採證設備之感應線圈及照相設備經裝
    設後，終日承受難以計數之過往車輛輾壓及日曬雨淋，難謂
    其測速裝置無因震動或潮濕、日曬而受影響之可能。本件之
    採證儀器是否經過國外檢驗局檢驗合格，並經過地方法院公
    證，且每年是否亦會送國內代理商作定期之保養維修，而因
    此並無發生故障或錯誤舉發之情事之可能，依現有卷證所示
    ，尚乏該等資料，無從據以判斷，原審未就上述事實加以調
    查及說明，逕而認採證結果應屬準確而可採信，尚嫌速斷，
    本件抗告人所質疑採證設備之準確度，尚待調查確認，其提
    起抗告，為有理由，應由本院將原裁定撤銷發回，另為適法
    之處理。
五、據上論斷，應依道路交通案件處理辦法第26條，刑事訴訟法
    第413條，裁定如主文。
中    華    民    國    97    年    10    月    31    日
              交通法庭    審判長法  官  趙  春  碧
                                法  官  楊  真  明
                                法  官  賴  恭  利
上列正本證明與原本無異。
不得再抗告。
                                書記官  林  桂  鳳
中    華    民    國    97    年    10    月    31    日


司法院資訊處製作；財團法人民間司法改革基金會備份。
